【裁判字號】    92,判,824
【裁判日期】    920626
【裁判案由】    廢棄物清理法
【裁判全文】
最  高  行  政  法  院  判  決                    九十二年度判字第八二四號
    上  訴  人  尚品視聽企業有限公司
    代  表  人  乙○○
    被 上訴 人  桃園縣環境保護局
    代  表  人  甲○○
右當事人間因廢棄物清理法事件，上訴人不服中華民國九十一年三月二十八日臺北高
等行政法院九十年度訴字第二八六一號判決，提起上訴。本院判決如左：
    主  文
上訴駁回。
上訴審訴訟費用由上訴人負擔。
    理  由
本件上訴人主張：上訴人係屬廢棄物清理法規定應申報營業量及繳交回收清除處理費
之業者，因民國（以下同）八十九年三月至四月「廢電子電器物品」營業量未依規定
期限申報及繳交回收清除處理費，經行政院環境保護署於八十九年六月十五日以（八
九）環署廢字第○○三二八七六號函催告上訴人於文到七日內辦理申報繳費事宜。上
訴人延至八十九年七月十三日才完成申報繳費。遂由被上訴人依違反廢棄物清理法案
件予以告發，並處上訴人罰鍰五萬元（折合新台幣十五萬元）。惟查原判決理由謂：
「上訴人所違反者為行為時廢棄物清理法第十條之一第二項之規定，而非上訴人所稱
之同法條第三項之規定。」其是否採用被上訴人之答辯，令人無法理解。足見該一判
決有判決理由矛盾之情事。又申報與繳交系爭回收處理費，係合併辦理，無從分割或
分段進行，且業者並非向主管機關辦理，而係向主管機關授權之銀行同時辦理申報及
繳交手續。原判決將申報與繳交強為分割，顯有違誤。另查廢棄物清理法第十條之一
第三項明確記載：「．．．．，於每期營業稅申報繳納前」，並無原判決所稱：「並
未規定各該業者於何時申報繳交回收清除處理費用」之情事。況廢物品及容器回收清
除處理法不過係補充母法廢棄物清理法之規定，實不應將單一違法行為誤認為二種不
同之違法情事。上訴人所違反者係廢棄物清理法第十條之一第三項，而非同法條第二
項之違法情事，請為原判決廢棄，訴願及原處分均撤銷之判決。
被上訴人則以：查上訴人八十九年三月、四月份「廢電子電器物品」營業量申報繳費
應於八十九年五月十五日前完成，惟經行政院環境保護署八十九年六月十五日環署廢
字第○○三二八七六號函催告上訴人於文到七日內依法辦理，然上訴人延至八十九年
七月十三日始完成申報繳費，故仍屬逾期繳納。且依廢物品及容器回收清除處理費之
申報與徵收，係由行政院環境保護署資源回收基金管理委員會負責辦理，被上訴人係
配合上級機關指示，依法開立罰單。上訴人違反廢棄物清理法第十條之一第三項暨廢
物品及容器回收清除處理辦法第四條、第七條、第八條規定，被上訴人依廢棄物清理
法第二十三條之一第一項規定予以處罰，並無不合，上訴為無理由，請判決予以駁回
等語，作為抗辯。
本院按「物品或其包裝、容器經食用或使用後，足以產生下列性質之一之一般廢棄物
，致有嚴重污染環境之虞者，由該物品或其包裝、容器之製造、輸入、販賣業者負責
回收清除、處理之：一、不易清除、處理。二、含長期不易腐化之成分。三、含有害
物質之成分。四、具回收再利用之價值。」「前項一般廢棄物之種類、物品或其包裝
、容器之業者範圍，由中央主管機關公告之；其一般廢棄物之回收清除處理辦法，由
中央主管機關會同中央目的事業主管機關定之。」、「未依第十條之一第三項規定繳
交回收清除處理費者，經限期催繳仍不繳納者，移送法院強制執行，並處應繳納費用
一倍至二倍之罰鍰．．．違反同條文他項規定者，處二萬元以上五萬元以下罰鍰；經
通知限期改善，仍未遵行者，按日連續處罰。」行為時（下同）廢棄物清理法第十條
之一第一項、第二項、第二十三條之一第一項分別定有明文。又按「業者應依中央主
管機關核定之費率及其申報之營業量或進口量，繳交回收清除處理費用。中央主管機
關應以前項費用成立資源回收管理基金（以下簡稱基金），並依基金收支保管及運用
辦法設置資源回收管理基金管理委員會收支保管及運用。」、「業者應依其種類於每
單月份十五日前向中央主管機關申報前二個月營業量或進口量，相關證明文件應留存
備查。」，廢物品及容器回收清除處理辦法第四條、第七條亦各有明文。本件上訴人
係屬廢棄物清理法規定應申報營業量及繳交回收清除處理費之業者，其八十九年三月
至四月營業（進口）量未依規定期限申報及繳交回收清除處理費，經行政院環境保護
署於八十九年六月十五日以環署廢字第○○三二八七六號函催告上訴人於文到七日內
辦理申報繳費事宜。惟上訴人延至八十九年七月十三日才完成申報繳費，已違反廢棄
物清理法之規定，遂由被上訴人依違反廢棄物清理法第十條之一第二項規定予以告發
，並依同法第二十三條之一第一項處上訴人罰鍰五萬元（折合新台幣十五萬元）。按
廢棄物清理法第十條之一第三項規定，僅係規定製造業者或輸入業者應按當期營業量
或按向關稅總局申報進口量、容器材質等資料，依中央主管機關核定之費率，繳交回
收清除處理費用等，並未規定各該業者應於何時申報、繳交回收清除處理費用，則上
訴意旨謂伊所違反者為同條第三項規定，自非可採。至於各該業者應於何時申報、繳
交回收清除處理費用，依廢棄物清理法第十條之一第二項規定係授權由中央主管機關
會同中央目的事業主管機關訂定一般廢棄物之回收清除處理辦法。本件被上訴人裁處
上訴人罰鍰，並非因上訴人「未申報及繳交」其八十九年三至四月營業量，而是因上
訴人「未依規定期限申報」前開營業量，是上訴人所違反者為廢棄物清理法第十條之
一第二項之規定，自應依同法第二十三條之一第一項中段之規定，處二萬元以上五萬
元以下罰鍰，而非依上訴人主張之依同條項前段「未依第十條之一第三項規定繳交回
收清除處理費者，經限期催繳仍不繳納者，移送法院強制執行，並處應繳納費用一倍
至二倍之罰鍰」之規定處罰。原處分，並無違誤，訴願決定予以維持，核無不合。原
審斟酌全辯論意旨及調查證據之結果，判決駁回上訴人之訴，核無不合。上訴意旨仍
謂原判決違反證據法則及判決不備理由，指摘原判決不當，聲明廢棄，為無理由，應
予駁回。
據上論結，本件上訴為無理由，爰依行政訴訟法第二百五十五條、第九十八條第三項
前段，判決如主文。
中    華    民    國    九十二      年      六        月    二十六      日
                    最 高 行 政 法 院  第 三 庭
                                審 判 長 法  官      葉  振  權
                                         法  官      林  家  惠
                                         法  官      吳  錦  龍
                                         法  官      劉  鑫  楨
                                         法  官      吳  明  鴻
右  正  本  證  明  與  原  本  無  異
                                         法院書記官  莊  俊  亨
中    華    民    國    九十二      年      六        月      三十      日


司法院資訊處製作；財團法人民間司法改革基金會備份。
